臺灣新竹地方法院民事判決　　　　　　100年度重訴字第132號
　　原　　　告　陳嘉彬
　　訴訟代理人　錢炳村律師
　　被　　　告　廖邦宏
　　訴訟代理人　張堂歆律師
上列當事人間損害賠償事件，本院於民國100 年10月26日辯論終
結，判決如下﹕
    主      文
原告之訴及假執行聲請均駁回。
訴訟費用由原告負擔。
    事實及理由
一、原告起訴主張：
    (一)被告於民國（下同）97年10月25日（起訴書誤載為97年10
      月28日）下午5 時許，駕駛車號ML-5336 號自小客車沿新
      竹市○○區○○路五段由北往南方向行駛，行經中華路五
      段、美山聯絡道口，原應注意行經岔路口右轉，應讓右側
      直行車先行，而依當時路況，並無不能注意之情事，即逕
      自右轉，適同向原告駕駛車牌號碼JT6-597 號重型機車沿
      中華路直行，見狀閃避不及，被告所駕自小客車右前車頭
      與原告所騎機車左側車身發生碰撞，原告人車倒地，受有
      頭部外傷併顱底骨折、腦挫傷及蜘蛛網膜下腔出血、肺挫
      傷併左側血胸、顏面骨折、左耳嚴重撕裂傷之傷害，並導
      致原告左眼無法靈活轉動且有複視、左側聽力損失35-40
      分貝、左側顏面神經麻痺、輕度肢障之重傷害結果。刑事
      部分業經臺灣高等法院以98年度交上易字第30號（起訴書
      誤載為98年度上易字第30號）判決有罪確定。
    (二)原告係因臺灣高等法院判決方知悉確定被告就本件車禍之
      發生與有過失。而原告因本件車禍所受之損害金額計算如
      下：
      1.醫療費用部分：共計支出新臺幣（下同）267,589元。
      2.喪失或減少勞動能力部分：原告因本件車禍受有重傷害
        ，依勞工保險條例第55條所訂之殘廢等級標準已達三級
        程度，且勞動能力減損百分之百。原告係79年3 月24日
        生，受害時年19歲，自滿20歲起，尚得工作45年，依勞
        保最低投保金額每月為17,280元，每年為207,360 元，
        扣除期前利息後，得請求喪失或減少勞動能力為4,960,
        678元
      3.增加生活上需要部分：
        (1)看護費共計4萬元。
        (2)特製輪椅15,000元。
      4.非財產上之損害部分：原告為一在學少年，北上新竹買
        書無端受此重大打擊，爰請求給付非財產上之損害1,00
        0 萬元。
      5.財產上損害：原告所有車號JT6-597 號重型機車已損毀
        ，修復金額為6,470 元。
      6.以上合計為：15,289,737元。
    (三)爰依侵權行為法律關係請求﹕1.被告應給付原告15,289,7
      37元及自起訴狀繕本送達之翌日起至清償日止，按年息百
      分之5 計算之利息。2.訴訟費用由被告負擔。3.請准供擔
      保宣告假執行。
二、對被告抗辯所為之陳述：
    (一)被告雖以時效抗辯，然查就本件車禍一審刑事判決被告無
      罪，至臺灣高等法院才判決有罪，因此，原告係至臺灣高
      等法院判決被告有罪時始知悉賠償義務人，故本件並未罹
      於時效。
    (二)被告另辯稱係原告違法佔用右轉專用車道直行，其並無任
      何過失云云，然查：
      1.該車道非右轉專用車道，原告係依規定騎駛於慢車道上
        ：蓋刑事案件一審判決（即本院99年度交易字第52號）
        業經臺灣高等法院撤銷，並認定兩造係同向綠燈行駛，
        並無右轉燈號之顯示，該車道應係直行車與右轉車之共
        用車道。且按一般社會通念，為人身安全起見，機慢車
        本應行駛於慢車道上，況轉彎車應禮讓直行車先行。
      2.被告已自認其自後照鏡裡看見原告騎乘機車前來，依一
        般駕駛人見其後有機車駛來，為避免人車安全及不測之
        發生，通常不會冒然右轉。且若非原告確認被告之行車
        路線與其相同，且右側容有原告機車行駛之空間，若非
        被告臨時起意右轉，致原告來不及反應並來不及閃躲，
        否則前方既有安全島，原告豈有自撞安全島甚而撞擊被
        告車輛之理。被告既見原告機車駛來，對於其冒然右轉
        可能造致原告來不及閃躲，並可能造成兩車碰撞之情形
        ，已可預見，卻確信其不發生，顯見被告對於本件車禍
        之發生即有容認之故意，自難謂被告無故意或過失之責
        任。
      3.另依臺灣新竹地方法院檢察署98年度偵字第2650號偵查
        卷第11頁所示之交通事故現場圖（即原證六照片所示）
        ，與本院98年度審交易字第117 號卷第28頁交通事件卷
        所示之交通事故現場圖不符（即原證七照片所示）。後
        者已遭變造，並於其右上方以紅字註明「說明圖」，於
        其右下方處註明「被告加註，機車連剎車都無」等字體
        ，並以顏料筆著上綠色及虛線等，與臺灣新竹地方法院
        檢察署偵查卷不符，即臺灣新竹地方法院檢察署偵查卷
        內所附係原始資料，而本院交通事件卷則係變造後，再
        送交鑑定，其目的乃在於羅織肇事責任予原告，並規避
        被告之過失責任。且訴外人康峻凱亦於前述刑事案件中
        證稱，變造部分非其本人所寫，故交通事故現場圖遭變
        造，其鑑定結果堪疑。
    (三)原告請求之醫療費用、看護費及財產上損害均已提出收據
      、發票等件為證，故請求之金額及項目均屬實。
三、被告之抗辯﹕
    (一)本件車禍乃原告駕駛重機車，違法佔用右轉專用車道直行
      ，且未充份注意車前狀況，自行撞及被告之自小客車始倒
      地受傷，並非被告撞擊原告之重型機車，是被告本身並無
      任何過失。況中央警察大學亦鑑定確認被告無任何過失。
    (二)原告請求賠償之金額及項目，均屬不實，自無從請求賠償
      。
    (三)本件車禍係於97年10月25日（答辯狀誤載為97年10月28日
      ）發生，而原告遲至100 年5 月始提起本件請求，其損害
      賠償請求權，已因二年間不行使而消滅，爰為時效抗辯而
      拒絕給付。
    (四)依原告受傷之程度觀之，僅屬輕傷，尚未達刑法第10條第
      3項所定重傷之情形。
    (五)本件原告應先繳納裁判費，在未依法繳納前，實無從進行
      本事件之審理。
    (六)被告於磐石中學畢業，現任職於聯合機電股份有限公司，
      每月薪資僅3 萬多元。
    (七)從而，請求駁回原告之訴，若受不利判決，願供擔保，請
      准宣告假執行。
四、兩造不爭執事項：
    (一)97年10月25日17時許，被告駕駛車牌號碼ML-5336 號自小
      客車，沿新竹市○○區○○路五段由北往南方向行駛，行
      經中華路五段、美山聯絡道口，與同向駕駛車牌號碼JT
      6-597 號重型機車之原告發生車禍，原告人車倒地，並受
      有頭部外傷併顱底骨折、腦挫傷及蜘蛛網膜下腔出血、肺
      挫傷併左側血胸、顏面骨折、左耳嚴重撕裂傷之傷害，並
      導致左眼無法靈活轉動且有複視、左側聽力損失35-40 分
      貝、左側顏面神經麻痺、輕度肢障之傷害結果。
    (二)被告上開行為，業經臺灣新竹地方法院檢察署檢察官於98
      年9 月4 日以被告涉犯刑法第284 條第1 項後段之過失重
      傷害罪嫌，向本院提起公訴（98年度偵字第2650號），本
      院於99年12月20日以99年度交易字第52號判決被告無罪，
      嗣經檢察官上訴，經臺灣高等法院於100 年3 月14日以10
      0 年度交上易字第30號撤銷原判決，改判被告犯過失重傷
      害罪，處有期徒刑肆月，如易科罰金，以新臺幣壹仟元折
      算壹日確定。
    (三)原告已請領汽機車強制險117,618 元。
    (四)原告向臺灣新竹地方法院檢察署申請補償因傷而支出之醫
      療費，並經臺灣新竹地方法院檢察署犯罪被害人補償審議
      委員會以98年度補審字第47號決定補償原告589,202 元，
      並於99年6 月21日如數支付予原告。臺灣新竹地方法院檢
      察署向被告請求償還犯罪被害補償金事件，經本院於100
      年5 月31日以100 年度訴字第2 號民事判決被告應給付臺
      灣新竹地方法院檢察署589,202 元，及自99年7 月16日起
      至清償日止，按週年利率百分之5 計算之利息。
五、兩造肯認之爭點：
    (一)本件侵權行為損害賠償請求權是否已罹於時效？
    (二)如否，被告就本件車禍之發生，是否有過失？
    (三)原告之請求是否有理由？
六、得心證之理由﹕
    (一)按因侵權行為所生之損害賠償請求權，自請求權人知有損
      害及賠償義務人時起，二年間不行使而消滅。自有侵權行
      為時起，逾十年者亦同，民法第197 條第1 項定有明文。
      次按關於侵權行為損害賠償請求權之消滅時效，應以請求
      權人實際知悉損害及賠償義務人時起算，非以知悉賠償義
      務人因侵權行為所構成之犯罪行為經檢察官起訴，或法院
      判決有罪為準，最高法院72年台上字第738 號判例、97年
      度台上字第343 號、1720號判決可資參照。是以，請求權
      人若實際知悉損害及賠償義務人時，即起算時效，並不以
      賠償義務人坦承該侵權行為之事實為必要。至該賠償義務
      人於刑事訴訟中所為之否認或抗辯，或法院依職權所調查
      之證據，亦僅供法院為判刑論罪之參酌資料而已，不影響
      請求權人原已知悉之事實，亦有最高法院85年度台上字第
      2113號判決足參。再按時效完成後，債務人得拒絕給付，
      民法第144 條第1 項亦有明文。
    (二)本件被告以時效抗辯，原告則主張被告因本件車禍於一審
      刑事判決無罪，經臺灣高等法院判決有罪，始知被告為賠
      償義務人，故本件請求權未罹於時效云云，經查﹕本件車
      禍於97年10月25日下午5 時發生，為兩造所不爭執。而原
      告受傷後意識不清，有新竹市○○○道路交通事故談話紀
      錄表可憑（見本院100 年司竹調字第76號卷（下稱76號卷
      ）第80頁），再觀之原告因本件車禍受有頭部外傷併顱底
      骨折、腦挫傷及蜘蛛網膜下腔出血、肺挫傷併左側血胸、
      顏面骨折等傷害（見原告所提臺灣高等法院100 年度交上
      易字第30號刑事判決書，附於本院76號卷第9 頁），其於
      本件車禍發生時當無從知悉賠償義務人為何人。惟原告於
      98年4 月24日於新竹市警察局第三交通分隊製作筆錄時即
      明確表示對被告提出過失傷害告訴，並敘明本件車禍發生
      之原委，業經本院依職權向新竹市警察局調閱本件車禍相
      關資料，並有該日調查筆錄足稽（見本院76號卷第83、84
      頁），是原告至遲於98年4 月24日即已實際知悉本件侵權
      行為之賠償義務人及所生之損害。又被告就本件車禍雖於
      第一審判決無罪，嗣經檢察官上訴，經臺灣高等法院於10
      0 年3 月14日判決被告過失重傷罪確定，然被告有無過失
      ，相關肇責鑑定報告及資料之認定，僅屬法院依職權調查
      證據、論罪科刑之參考，要難排除原告原已知悉之事實。
      是原告主張於臺灣高等法院判決被告有罪始知悉賠償義務
      人，本件侵權行為損害賠償請求權尚未罹於時效，即非可
      採。
    (三)本件原告至遲於98年4 月24日即已實際知悉被告為賠償義
      務人及本件車禍所生之損害，已如上所述，惟原告迄至10
      0 年5 月6 日始向本院提起本件侵權行為損害賠償之訴，
      有本院收文章附於原告民事起訴狀上，已逾二年以上，從
      而被告辯稱已罹於時效而拒絕給付，於法有據，可堪採信
      。準此，原告本於侵權行為之法律關係請求被告給付15,2
      89,737元及自起訴狀繕本送達之翌日起至清償日止，按年
      息百分之5 計算之利息，為無理由，應予駁回。其假執行
      之聲請亦失所附，應併予駁回。
七、另原告曾向本院聲請訴訟救助，並經本院於100 年5 月13日
    准予訴訟救助在案，業經本院依職權調閱本院100 年救字第
    10號卷，核閱屬實，依民事訴訟法第110 條第1 項、第111
    條之規定，於本件訴訟終結前，原告自得暫免繳交裁判費，
    被告辯稱不得進行本件審理，尚有誤會。
八、本件事證已臻明確，兩造其餘陳述及主張或攻繫防禦方法，
    對判決之結果不生影響，爰不一一條列審究，併此敘明。
九、據上論結，本件原告之訴為無理由，依民事訴訟法第78條，
    判決主文。
中    華    民    國  100     年    11    月    9     日
                  民事第二庭    法  官  盧玉潤
以上正本係照原本作成。
如對本判決上訴，須於判決送達後20日內向本院提出上訴狀。
                                書記官  謝國聖
中    華    民    國  100     年    11    月    9     日